【裁判字號】    99,台上,801
【裁判日期】    990205
【裁判案由】    違反毒品危害防制條例
【裁判全文】
最高法院刑事判決              九十九年度台上字第八０一號
上  訴  人  甲○○
            乙○○
上列上訴人等因違反毒品危害防制條例案件，不服台灣高等法院
台南分院中華民國九十六年十二月二十六日第二審判決（九十六
年度上訴字第一一四九號，起訴案號：台灣台南地方法院檢察署
九十四年度偵字第一二一七四號），提起上訴，本院判決如下：
    主  文
上訴駁回。
    理  由
按刑事訴訟法第三百七十七條規定，上訴於第三審法院，非以判
決違背法令為理由，不得為之。是提起第三審上訴，應以原判決
違背法令為理由，係屬法定要件。如果上訴理由書狀並未依據卷
內訴訟資料，具體指摘原判決不適用何種法則或如何適用不當，
或所指摘原判決違背法令情事，顯與法律規定得為第三審上訴理
由之違法情形，不相適合時，均應認其上訴為違背法律上之程式
，予以駁回。本件原判決撤銷第一審之科刑判決，改判論上訴人
甲○○、乙○○以共同販賣第三級毒品罪、共同販賣第四級毒品
罪，甲○○分別處有期徒刑伍年陸月、參年陸月，應執行有期徒
刑陸年陸月；乙○○分別處有期徒刑伍年貳月、參年貳月，應執
行有期徒刑陸年貳月，均併諭知相關之從刑。係依憑上訴人甲○
○坦承其持用門號0000000000號行動電話，曾於民國
九十四年七月間，在其友人吳宛芸位於台南市○○路五０七之五
號十九樓之一租屋處附近，以每包第三級毒品愷他命（一公克）
新台幣（下同）一千元及每顆第四級毒品一粒眠二十五元之價格
，向綽號「阿倫」之人購買愷他命五十包與一粒眠四百顆，在吳
宛芸前開租處被警查獲之愷他命與一粒眠等物，均屬其所有等情
不諱，上訴人甲○○並分別於警詢中供稱：其曾以每包一公克一
千二百元之價格出售愷他命；九十四年八月二十三日上午一時十
九分許，某女打電話給乙○○，告知欲拿一包「菸」之真意為拿
取一包愷他命；以及於第一審審理時供稱：其曾交付毒品予一名
綽號「小可」之女子，該名女子應係乙○○所稱之「小林」各等
語，且上訴人甲○○於原審審理時坦承曾指示乙○○在吳宛芸上
開租屋處，交付綽號「小可」之女子一包愷他命之事實；另一上
訴人乙○○亦坦承其持用門號0000000000號行動電話
，曾為甲○○交付第三級毒品愷他命與第四級毒品一粒眠予甲○
○指定之人，以及曾受甲○○指示，交付毒品予一名綽號「小林
」之女子等情不諱，上訴人乙○○並分別於警詢中陳稱：九十四
年八月十三日上午二時五十二分三秒許，甲○○於電話中要其持
一粒眠二十顆予綽號「江仔」之人，且告知每顆一粒眠為五十元
；另於第一審具結證稱：電話中所稱「Ｒ豆」之真意為一粒眠各
等語，參酌卷附之高雄醫學大學附設中和紀念醫院檢驗報告書、
上訴人甲○○、乙○○使用上開行動電話之通信監察報告表、第
一審法院勘驗通訊監察錄音帶所製作之勘驗筆錄、暨扣案之門號
0000000000、0000000000號行動電話（含
晶片）、第三級毒品愷他命二十三點四公克、第四級毒品一粒眠
二百八十三顆等證據資料，而為論斷，已敘述其所憑之證據及得
心證之理由。並說明：上訴人乙○○曾於九十四年八月二十三日
上午一時十九分許，以其所使用之0000000000號行動
電話與某不詳女子聯絡，乙○○詢問對方要幾包「菸」，該女子
回答：「一」等情，業經第一審法院勘驗乙○○前開行動電話通
訊內容屬實；又上訴人甲○○曾於電話中告知乙○○一粒眠（電
話中稱「Ｒ豆」）每顆五十元，且其二人於電話中敘及「江仔」
欲拿二十顆一粒眠等情，亦經第一審法院勘驗乙○○前開行動電
話通訊內容屬實，乙○○並證述其確有將一粒眠二十顆交付「江
仔」無誤，綜合上開證據相互勾稽，足認上訴人甲○○確曾以每
包一千二百元之價格出售一包第三級毒品愷他命（一公克）予綽
號「小可」之女子，並由上訴人乙○○交付毒品，以及甲○○確
曾以每顆五十元之價格出售第四級毒品一粒眠二十顆予綽號「江
仔」之人，並由乙○○交付毒品之理由。而以甲○○辯稱：其與
「小可」是集資購買，「小可」是把自己的東西拿回去，至於第
四級毒品只是送人，並未交付一粒眠給綽號「江仔」之人；乙○
○辯稱：其不知甲○○在販賣毒品，與甲○○無共同販毒之犯意
聯絡各等語，為飾卸之詞，不足採取，亦已依憑卷證資料，在理
由內詳加指駁。從形式上觀察，原判決並無足以影響判決結果之
違法情形存在。甲○○上訴意旨略稱：被告之自白不得作為有罪
判決之唯一依據，其雖於警詢中自白曾以每包一公克一千二百元
之價格出售愷他命，但是否真有交付仍無法證明，原判決為其不
利之認定，與不另諭知無罪部分採取不同之標準，難謂適法；縱
其曾交付愷他命予「小可」或「小林」，究係基於何種原因交付
仍欠明確，原判決認係販賣圖利，有認定事實不憑證據之違法；
又乙○○雖供承有交付一粒眠給「江仔」之人，但依卷內資料仍
無法證實，且乙○○一再強調其並未收錢，原審以其二人曾在電
話中提到每顆一粒眠五十元，即推斷有販賣一粒眠給「江仔」之
人，違背證據法則；況其縱有販賣第三級毒品、第四級毒品情事
，應屬一持有行為觸犯二罪名之想像競合犯，原判決予以分論併
罰，亦有違誤；乙○○上訴意旨略稱：原判決事實欄記載：甲○
○……於九十四年九月二十三日，以每包一千二百元之價格販賣
第三級毒品愷他命一包予綽號「小可」之成年女子……甲○○則
以其行動電話打給乙○○之行動電話，指示乙○○，乙○○即在
該十九樓之一處，將第三級毒品愷他命一包交給綽號「小可」之
成年女子云云，理由欄引用甲○○於警詢時所稱：九十四年八月
二十三日上午一時十九分許，某女打電話給乙○○，告知欲拿一
包「菸」之真意為拿取一包愷他命云云，自屬理由矛盾；且九十
四年八月二十三日甲○○與其並未以行動電話聯繫，該女子向其
表示要拿一包「菸」後，其答稱：「等一下打給你」，之後即未
再聯繫，應可證明其未交付毒品予該女子；另甲○○於原審審理
時，並未供述以電話指示其交付毒品，原判決理由此部分記載與
卷證不符，難謂適法；又其如何與甲○○具有營利之共同犯意，
原判決並未說明其憑以認定之證據及理由，於法不合；且原審所
憑之電話通訊內容係其向甲○○表示：「這樣等一下『江仔』要
去跟你拿」，則交付一粒眠予「江仔」之人應係甲○○，原判決
認定係其所交付，同有違誤各等語。惟查原判決就其如何綜合上
訴人甲○○坦承其係以每包愷他命一千元及每顆一粒眠二十五元
之價格販入毒品，以每包一千二百元之價格將愷他命出售，並指
示乙○○在吳宛芸上開租屋處交付「小可」一包愷他命，以及上
訴人乙○○坦承曾為甲○○交付愷他命、一粒眠予甲○○指定之
人，甲○○曾於電話中要其持一粒眠二十顆予「江仔」之人，每
顆為五十元等情不諱，參酌前揭檢驗報告書、勘驗筆錄暨扣案之
愷他命二十三點四公克、一粒眠二百八十三顆等全部證據資料，
相互勾稽，認定上訴人甲○○、乙○○確有共同販賣第三級毒品
、第四級毒品犯行之心證理由，已闡述明晰，並非僅憑其二人之
自白作為唯一依據，原判決所為之論斷，核與經驗法則亦無違背
，並無認定事實不憑證據、採證違背證據法則之違法情形。甲○
○上訴意旨憑持己見，對原審採證認事及證據證明力自由判斷之
職權行使，任意指摘，難認係合法之第三審上訴理由。又上訴人
等二人係於不同時間，分別販賣第三級毒品、第四級毒品予不同
對象，自非一行為觸犯數罪名之想像競合犯，原判決予以分論併
罰，於法並無不合，甲○○上訴意旨執此指摘，亦非適法之第三
審上訴理由。次查依原判決理由之說明，關於上訴人甲○○、乙
○○共同販賣愷他命一包予「小可」之時間，係「九十四年八月
二十三日」甚明，原判決事實欄記載為「九十四年九月二十三日
」，顯係文字上之誤寫，此項不影響判決本旨之顯然錯誤，既得
由原審法院逕行裁定更正，自難執此資為上訴第三審之合法理由
。又原判決係綜合卷內全部證據資料而為判斷，據以認定上訴人
甲○○係將所購入之毒品放在其友人吳宛芸上開租屋處，再以行
動電話指示有共同販賣毒品犯意聯絡之乙○○交付毒品給購買之
人，並非單以通訊監察錄音內容為其所憑之證據，且交易毒品之
聯繫方法除使用前述行動電話外，非不能一併採用其他方式（如
利用公共電話）以逃避監聽，是九十四年八月二十三日甲○○與
乙○○未被監聽到以上開行動電話聯繫，以及該名女子向乙○○
表示要拿一包「菸」，乙○○答稱：「等一下打給你」之後，二
人未被監聽到相關對話，均不足以動搖原判決之論斷基礎，而為
上訴人有利之認定；又甲○○於原審審理時坦承有叫乙○○交付
愷他命予「小可」之女子，隨後乙○○即陳明甲○○是用電話交
代，有卷附筆錄可稽（見原審卷第七十八頁），原判決理由此部
分說明過於簡略，雖稍有未洽，但顯然於判決結果無影響，按諸
刑事訴訟法第三百八十條之規定，尚不得執此指摘資為上訴第三
審之合法理由。另乙○○與甲○○有共同販賣毒品之犯意聯絡，
且已參與販賣毒品構成要件之交付毒品行為，應成立共同正犯，
原判決已論述甚詳（見原判決第六、七頁），上訴意旨執此指摘
，難認係合法之第三審上訴理由。又原判決引用前揭行動電話通
訊內容，旨在證明甲○○、乙○○曾在通話中敘及「江仔」欲拿
二十顆一粒眠，用以佐證乙○○所言屬實，並非以該通話內容證
明毒品是何人所交付，且二者亦無必然之關連，上訴意旨自行推
論事實，謂交付一粒眠予「江仔」者應為甲○○，進而指摘原判
決採證違法，亦非適法之第三審上訴理由。甲○○、乙○○其餘
上訴意旨，專持己見，對原審採證認事之職權行使及不影響判決
本旨之枝節事項，任意指為違法，難認已符合首揭法定之第三審
上訴要件。其二人之上訴均違背法律上之程式，應予駁回。
據上論結，應依刑事訴訟法第三百九十五條前段，判決如主文。
中    華    民    國  九十九  年    二    月    五    日
                      最高法院刑事第三庭
                          審判長法官  林  增  福
                                法官  張  清  埤
                                法官  陳  世  雄
                                法官  何  菁  莪
                                法官  韓  金  秀
本件正本證明與原本無異
                                      書  記  官
中    華    民    國  九十九  年    二    月    九    日
                                                     ｍ

司法院資訊處製作；財團法人民間司法改革基金會備份。
